【裁判字號】    97,抗,115
【裁判日期】    971020
【裁判案由】    移轉管轄
【裁判全文】
臺灣高等法院臺南分院民事裁定  97年度抗字第115號
抗  告  人  經國新城R社區管理委員會
法定代理人  乙○○
                          送.
代  理  人  甲○○
上列抗告人因與相對人國防部軍備局間請求債務不履行事件，對
於中華民國九十七年三月十九日臺灣嘉義地方法院所為移轉管轄
裁定（九十六年度訴字第七七一號），提起抗告，本院裁定如下
：
      主    文
原裁定廢棄，發回臺灣嘉義地方法院。
      理    由
一、本件抗告人於原審起訴時，係以相對人國防部軍備局為對造
    ，聲明：「相對人應將不能使用之消防警報系統換新予抗告
    人。設立以來所有危害公共安全之問題及金額總支出概由承
    辦單位負責」等語，惟主張之訴訟標的法律關係則不明確（
    參見原審卷第五頁）；嗣經原審法院闡明後，抗告人陳明係
    本於民法第二百二十七條之不完全給付規定為請求者，有原
    審法院言詞辯論筆錄可參（參見原審卷第八八頁），堪認本
    件訴訟之當事人為抗告人與相對人國防部軍備局二人，訴訟
    標的則為契約不完全給付之法律關係。次查：抗告人於九十
    七年三月四日雖另具狀陳明：「本件訴訟之對造應為國防部
    ，其起訴狀載為『國防部軍備局』，核係事實上之錯誤陳述
    ，爰依民事訴訟法第二百五十六條規定，更正對造為國防部
    」云云（參見原審卷第九０頁）；惟「國防部」與「國防部
    軍備局」分屬二不同之行政機關，抗告人將訴訟對造由「國
    防部軍備局」、更改為「國防部」者，屬於變更訴訟當事人
    之訴之變更性質，並非單純補充或更正事實上或法律上之陳
    述而已。原審法院既以「國防部軍備局」為本件訴訟之對造
    ，而為移轉管轄之裁定，顯係未准抗告人所為訴之變更之意
    ；抗告人雖認本件抗告事件之相對人應為「國防部」云云，
    核係誤會，先予敘明。
二、抗告意旨略以：伊係本於改建契約關係，訴請相對人退換消
    防主機產品；兩造改建契約之履行地係「嘉義市經國新城Ｒ
    社區」，且相對人改建目的，係為改善嘉義市原住眷戶居住
    問題，則原法院對於本件訴訟自有管轄權；縱認兩造間並無
    契約履行地之合意，惟本件社區之住戶眾多，且住所地均在
    嘉義市，住戶日常生活作息之地點大多在住所地區，於本件
    契約涉訟時，自以在該處應訴最為便利。是以在考量勞力、
    時間及費用等情況下，為保護經濟上弱勢之抗告人，及考量
    未來管轄法院現場履勘之方便性，避免浪費訴訟資源，仍應
    以原法院為管轄法院；爰提起本件抗告，求為廢棄原裁定等
    語。
三、原審法院裁定移轉管轄，無非以：抗告人係依民法第二百二
    十七條不完全給付規定提起本件訴訟，然相對人之公務所在
    地則係在台北市○○街，依民事訴訟法第二條第一項規定，
    應由台灣台北地方法院管轄，為其判斷基礎。
四、惟按因契約涉訟者，如經當事人定有債務履行地，得由該履
    行地之法院管轄，民事訴訟法第十二條定有明文；又管轄權
    之有無，應依原告主張之事實，按諸法律關於管轄之規定而
    為認定，與其請求之是否成立無涉，並經最高法院著有六十
    五年台抗字第一六二號判例可資參照；查：本件抗告人於原
    審起訴主張本於改建契約關係，而以相對人對造，訴請相對
    人退換裝設在嘉義市經國新城Ｒ社區之消防主機產品者，此
    參卷附之「民事起訴狀」至明（參見原審第五頁）；抗告人
    據以主張兩造改建契約之履行地係「嘉義市經國新城Ｒ社區
    」者，尚無不合。抗告人依其主張，既向契約履行地之法院
    起訴，按諸民事訴訟法第十二條規定，原審法院即非無管轄
    權。至於抗告人主張之契約是否真正存在，則為實體法上之
    問題，不能據為定管轄之標準。原審法院未遑詳加審酌，僅
    以相對人之公務所在地係在台北市○○街，即認本件訴訟應
    由台灣台北地方法院管轄，自有未洽；抗告意旨求予廢棄，
    為有理由，爰將原裁定廢棄，發回原審法院。
五、據上論結，本件抗告為有理由，依民事訴訟法第四百九十二
    條，裁定如主文。
中    華    民    國    97    年    10  月    20      日
                    民事第三庭
                                審判長法  官  陳  光  秀
                                      法  官  曾  平  杉
                                      法  官  李  文  賢
上為正本係照原本作成。
如不服本裁定，僅得於收受本裁定正本送達後十日內以適用法規
顯有錯誤為理由，向本院提出再抗告狀（須附繕本一份及繳納再
抗告裁判費新台幣一千元），並委任律師為訴訟代理人，並經本
院許可後始可再抗告於最高法院。
中    華    民    國    97    年    10   月    20     日
                                      書記官  劉  清  洪
【附記】
民事訴訟法第495條之1第2項準用同法第466條之1第1、2項規定
：
(1)對於第二審判決上訴，上訴人應委任律師為訴訟代理人。但上
  訴人或其法定代理人具有律師資格者，不在此限。
(2)上訴人之配偶、三親等內之血親、二親等內之姻親，或上訴人
  為法人、中央或地方機關時，其所屬專任人員具有律師資格並
  經法院認為適當者，亦得為第三審訴訟代理人。
民事訴訟法第466條之2：
上訴人無資力委任訴訟代理人者，得依訴訟救助之規定，聲請第
三審法院為之選任律師為其訴訟代理人。


司法院資訊處製作；財團法人民間司法改革基金會備份。
